【裁判字號】    98,交聲,190
【裁判日期】    981014
【裁判案由】    違反道路交通管理處罰條例聲明異議
【裁判全文】
臺灣新竹地方法院交通事件裁定         98年度交聲字第190號
原處分機關  交通部公路總局新竹區監理所新竹市監理站
異  議  人  甲○○
即受處分人
上列異議人即受處分人因違反道路交通管理處罰條例案件，對於
交通部公路總局新竹區監理所新竹市監理站民國98年3 月23日竹
監新三字第裁51-E00000000號違反道路交通管理事件裁決處分聲
明異議，本院裁定如下：
    主  文
原處分撤銷。
甲○○不罰。
    理  由
一、按交通法庭認為聲明異議有理由或聲明異議雖無理由而原處
    分不當或違法者，應以裁定將原處分經聲明異議部分撤銷，
    並自為裁定，道路交通案件處理辦法第20條前段定有明文。
    次按，汽車駕駛人，行經有燈光號誌管制之交岔路口闖紅燈
    者，處新臺幣1,800 以上5,400 元以下罰鍰，道路交通管理
    處罰條例第53條第1 項亦有明文。又法院受理交通事件，準
    用刑事訴訟法之規定，道路交通管理處罰條例第89條前段定
    有明文，參諸最高法院76年度臺上字第4986號判例意旨所示
    ：「認定犯罪事實所憑之證據，雖不以直接證據為限，間接
    證據亦包括在內，然而無論直接證據或間接證據，其為訴訟
    上之證明，須於通常一般之人均不致有所懷疑，而得確信其
    為真實之程度者，始得據為有罪之認定，倘其證明尚未達到
    此一程度，而有合理之懷疑存在而無從使事實審法院得有罪
    之確信時，即應由法院為諭知被告無罪之判決」，法院於審
    理行為人違反道路交通管理處罰條例案件，當踐行完畢調查
    證據之程序後，為事實之認定時，如就原處分機關所認定之
    行為人違規之事實仍有合理之訴訟上懷疑，而無法確信行為
    人確有該當於道路交通管理處罰條例各該處罰條文之構成要
    件事實者，即應依訴訟上之待證事實「倘有懷疑，則從被告
    之利益作解釋」之證據法則，為有利於受處分人之認定，合
    先敘明。
二、原處分機關即交通部公路總局新竹區監理所新竹市監理站，
    認異議人即受處分人甲○○騎乘車牌號碼AS7 －415 號重型
    機車於98年1 月9 日下午1 時5 分許，行經新竹市○○街及
    光華北街路口時，為新竹市警察局第一分局湳雅派出所員警
    當場攔查舉發「闖紅燈（西往東）」之違規行為，並掣開竹
    市警交字第E00000000 號舉發違反道路交通管理事件通知單
    （下稱舉發通知單）移送原處分機關處理在案。嗣異議人於
    應到案日期（98年1 月24日）前向原處分機關提出申訴，原
    處分機關函請舉發單位調查結果，仍認異議人有上開違規行
    為，乃依道路交通管理處罰條例第53條第1 項規定，於98年
    3 月23日以竹監新三字第裁51-E00000000號裁決書裁處異議
    人罰鍰2,700 元，並記違規點數3 點。異議人於收受裁決書
    之後，並於法定期間內聲明異議等情，有交通部公路總局新
    竹區監理所新竹市○○○○○道路交通事件裁決書（竹監新
    三字第裁51 -E00000000 號）及送達證書在卷可稽。
三、聲明異議意旨略以：異議人於上開時間行經上開路口時，所
    見號誌為綠燈，惟因右側有下水道工程圍籬，過圍籬時擔心
    右側來車，故減速停車見無車時方通過，此時燈號才由黃轉
    紅，員警攔查處距違規處離兩個路口，不無誤判可能，爰依
    法聲明異議等語。
四、訊據異議人固坦承於上開時間行經上開路口之事實，惟矢口
    否認有闖紅燈之行為，並以前詞置辯。經查，證人即本件舉
    發員警乙○○於本院庭訊中具結證稱：「．．．異議人所說
    施工地點是在光華街、光華北街路口，我當時只能判斷我們
    行進的方向是綠燈（我們的方向是沿光華北街南往北），所
    以異議人應該是沿光華街西往東的號誌是紅燈．．．」、「
    因為他所在位置剛好被機具擋住了，所以我們沒有辦法判斷
    異議人是在停止線前還是停止線後闖紅燈．．．」，足認於
    上開違規時、地，確實正有下水道工程施工中，而依異議人
    所提光華北街及光華街路口照片觀之，確有下水道工程施工
    後痕跡，且所佔路口範圍非小，依經驗法則，於進行此種下
    下水道工程時，為免通行人車墜落施工涵洞，會以圍籬隔離
    ，而圍籬對於用路人之視線難免有所影響，故行經有圍籬處
    所，減速或停車觀察圍籬另側有無他車行進，亦屬人之常情
    。且證人即舉發員警乙○○亦證稱異議人所在位置經機具擋
    住，而無法確切判斷異議人在燈號變換時其是否已經過停止
    線，則不排除異議人係在號誌有綠燈轉換為黃燈之際已通過
    停止線，並於經過圍籬時減速停車觀察無右側來車後再行通
    過路口之可能性。是本件異議人是否果有在交通號誌轉換為
    圓形紅燈後始闖越交岔路之違規行為，已非無可疑，依首揭
    說明，即應為異議人有利之認定。故原處分機關依道路交通
    管理處罰條例第53條第1 項及違反道路交通管理事件統一裁
    罰標準及處理細則等規定，於98年3 月23日以竹監新三字第
    裁51-E00000000號裁處異議人罰鍰2,700 元，並記違規點數
    3 點，尚有未洽，本件異議人異議為有理由，應將原處分撤
    銷，併為異議人不罰之諭知。
五、據上論斷，應依道路交通案件處理辦法第20條，裁定如主文
    。
中    華    民    國    98    年    10    月    14    日
                  交通法庭  法  官  李毓華
以上正本證明與原本無異。
如不服本裁定，應於裁定送達後5日內向本院提出抗告狀。
中    華    民    國    98    年    10    月    14    日
                            書記官  陳美利


司法院資訊處製作；財團法人民間司法改革基金會備份。
